臺北高等行政法院判決　　　　　　　　　　　　　　九十年度訴字第一二○八號
　　　　　　　　　　　　　　　.
　原　　　告　甲○○
　被　　　告　勞工保險局
　代　表　人　廖碧英總經理）.
　訴訟代理人　丁○○
　　　　　　　乙○○
　　　　　　　丙○○
右當事人間因勞保事件，原告不服行政院勞工委員會中華民國八十九年十一月十七日
台八十九勞訴字第○○五二六九三號訴願決定，提起行政訴訟，本院判決如左：
　　主  文
原告之訴駁回。
訴訟費用由原告負擔。
　　事  實
一事實概要：緣國泰人壽保險股份有限公司被保險人甲○○即原告因罹患風溼性僧帽
  瓣疾病致殘，於民國（下同）八十八年一月十三日檢據申請殘廢給付。經被告審查
  ，以原告所患符合勞工保險條例第五十三條附表即勞工保險殘廢給付標準表胸腹部
  臟器障害系列第五十二障害項目第十二殘廢等級，乃依該等級發給一○○日普通疾
  病殘廢給付新台幣（下同）一二一、○○○元。原告不服，申請審議，經勞工保險
  監理委員會於八十八年十月二十五日以（八八）保監審字第二九六五號審議勞工保
  險爭議事項審定書駁回申請，原告猶表不服，提起訴願，又遭決定駁回，遂向本院
  提起行政訴訟。
二訴之聲明：
　(一)原告聲明：
    1.訴願決定、審議審定及原處分不利於原告部分均撤銷。
    2.被告應再給付原告四一一、四○○元，及自八十八年三月十七日起至清償日止
      按年息百分之五計算之利息。
  (二)被告聲明：如主文所示。
三兩造之爭點：
  原告主張其罹患風溼性僧帽瓣膜疾病，已置換金屬瓣膜，胸部遺存顯著障害，終身
  只能從事輕便工作，符合殘廢等級標準表第四十七項第七等級，被告並無法定醫務
  編製，承辦人員及長官非醫事銓敘合格人員，卻核定原告僅符合第五十二項第十二
  等級，損害原告權益，又不准原告複檢之申請，顯有違誤，是否可採？
　(一)原告主張之理由：
    1.原告因罹患風溼性僧帽瓣膜疾病，於六十九年十二月九日在台大換豬心瓣膜，
      須終身服用抗凝血劑、七十七年八月四日於同院置換金屬瓣膜，八十二年一月
      十五日起每個月到高雄長庚醫院追蹤治療至今，仍持續進行。原告於八十七年
      三月十八日由醫師審定成殘，請領殘廢給付四四○日，被告核定一○○日；原
      告不服原核定，經爭議審議、訴願駁回，依法提起行政訴訟。
    2.被告之組織條例，並無醫務單位編制：
      (1)被告之組織條例並無法定的醫務單位，承辦人及長官，無醫事銓敘合格的人
        ；非醫事專業人員，卻直接處理醫學專業工作，被告違法核定殘廢給付等級
        ，影響到原告（含全國被保險人）請領殘廢給付的金額。原告不服違法核定
        ，只有循正常的行政救濟途徑才能確保原告依法應享有的權利。但被告違法
        核定程序約有左列可能：
        被保險人不知道自己應有的權利。
        被保險人會吵【了解會提出行政救濟途徑且理由讓上級單位接受】，就有
          糖【權利不受到損害】吃。
      (2)因此，被告違法核定、易滋興訟，無形中變相鼓勵原告興訟，浪費國家行政
        資源。
    3.原告現況：
      (1)原告罹患風濕性僧帽瓣症疾病，由於右邊心臟機能喪失，無法把血液送到右
        肺，而併發心臟不全致全身血液淤積，造成肝腫大、腹部積水、手腳浮腫；
        此種疾病惡化到此，即使再治療也無法痊癒，必須每日服用毛地黃類強心劑
        、利尿劑壓制。
      (2)原告罹患風濕性僧帽瓣症疾病，帶有不整脈的僧帽瓣狹窄症，引起腦血管阻
        塞（腦栓塞），須終生服用預防血液凝固的抗凝血劑藥物。
      (3)原告罹患風濕性僧帽瓣症疾病，於業務推展或日常生生活，稍有外傷出血時
        ，血可能如泉湧般噴出，若無人或無專業醫事人員在旁，因不了解病因恐有
        大量失血致死之虞。
      (4)原告必須每個月回院作抽血檢驗，再依檢驗值，調整到最適當的藥量。
      (5)原告因季節變化，稍有感冒，呼吸就會急促。
      (6)原告每日三餐食用疏菜，大部分都會與服用：
        毛地黃類強心劑。
        利尿劑
        抗凝血劑
        相排斥，造成在業務推展上及日常生活中，極大的困擾。
      (7)原告罹患風濕性僧帽瓣症疾病，帶有不整脈的狹窄症：
        未服抗凝血劑：腦血管阻塞、腦中風，致死率最高。
        未服三地黃類強心劑、利尿劑：肝腫大、肺部積水、手腳浮腫、呼吸困難
        　。
        換個角度，原告罹患風濕性僧帽瓣症疾病併發心臟、肺、肝機能喪失，再治
        療也無法痊癒，長期服用藥物會產生副作用─腎臟機能？
    4.依據勞工保險殘廢給付標準表，胸腹部臟器系列附註二，胸腹部臟器等級之審
      定：胸腹部臟器等級之審定：胸腹部機能遺存障害，須將症狀綜合衡量，永久
      喪失勞動能力與影響其日常生活活動或社會活動狀況及需他人扶助之情形，比
      照精神、神經障害等級審定基本原則，綜合審定其等級。從附註二規定，被保
      險人至少無立即喪失生命，只有日常生活或工作上，造成的影響程序，因人不
      同而異。但原告卻隨時、隨地會有喪失生命之虞，嚴重性孰輕孰重已很明確。
    5.被告、勞工保險監理委員會（爭議審議）、訴願會（行政院勞工委員會）可依
      法指定原告複檢，有關法令如左：
      (1)勞工保險條例第五十六條
        勞工保險條例
        第五十六條  保險人於審核保險給付認為有複檢必要時，得另行指定醫院或
        醫師複檢。
      (2)勞工保險條例施行細則第七十六條第三項
        勞工保險條例施行細則
        第七十六條第三項　保險人審核殘廢給付，除得依本條例第五十六條規定指
        定全民健康保險特約醫院或診所或醫師複檢外，並得通知出具殘廢診斷書之
        醫院或診所檢送必要之檢查記錄或有關診療病歷。
      (3)勞工保險爭議事項審議辦法第十八條第一項
        勞工保險爭議事項審議辦法
　　　　第十八條　審議會對於審議事件，認為有複檢被保險人傷病或殘廢程度之必
        要時，得指定專科醫院或醫師予以複檢。被保險人如無正當理由不得拒絕複
        檢。
      由於被告、勞工保險監理委員會、行政院勞工委員會訴願會的行政怠惰，都認
      為原告無複檢必要（原因未說明？），卻讓原告曠日費時的提起行政救濟，重
      複浪費國家的行政資源。原告最終目的也是取得依法應享有的權利，就此簡單
      。
      被告指定醫院複診外，也可以聽聽原告在高雄長庚醫院醫師的意見。
      被告可指定複檢項目有左列：
      (1)心電圖。
      (2)肺功能。
      (3)超音波。
      (4)血壓。
      (5)肝功能。
      (6)腎功能。
      被告聽完醫師意見、依據複檢報告、原告在業務推展或日常生活中，隨時、隨
      地，可能因病而喪失生命之虞，再綜合完整審定。
    6.風濕性僧帽瓣膜症疾病，只要心臟瓣膜的一小部分，整個心臟瓣膜症的疾病及
      引起相關併發症，與每個人日常生活、工作、個人體質均異；資深的專業醫師
      ，都必須親自看診、問診後才能對症出具處方箋。
    7.被告承辦人及其長官，無醫事銓敘合格的人，每天卻在直接面對專業的醫學，
      違法核定原告（含全國被保險人）的殘廢給付等級，無專業醫師知識，其品質
      可信度將非常的低，勞工保險監理委員會、行政院勞工委員會訴願會的行政怠
      惰，都認為原告無複檢必要（原因未說明？），原告為了確保自身應有的權利
      ，一定往上級單位循求行政救濟，鈞院業務量將會持續上升，這是很正常的現
      象，無形中重複浪費國家行政資源。
    8.原告（含全國被保險人）每個人都希望身體健康。但偶而天不從人願，因傷病
      而致殘廢，已經身心嚴重受創，依法請領應享有殘廢給付金額，卻又要遭受非
      醫務銓敘合格的人，違法核定，無形中直接損害到原告財產縮水。這顯非勞工
      保險條例「為保障勞工生活、促進社會安全」的立法宗旨，請鈞院撤銷訴願決
      定，爭議審定及原核定，保障原告權利。
  (二)被告主張之理由：
    1.依被告之組織條例第十一條第二項規定：「本局得視業務需要聘用兼任醫師十
      二人至二十人及財務專業人員五人至十人。」，是被告在審核殘廢給付事件，
      有涉及醫學專業認定者，均由被告所聘用之專業醫師提供專業意見後，始作成
      最終之核定，本件原告之殘廢給付，自亦無例外。原告指陳被告承辦人直接處
      理醫學專業工作等語，顯屬誤解。
    2.原告於八十八年一月十三日（被告收文日期）檢送殘廢給付申請書件，向被告
      請領殘廢給付，案經被告依殘廢等級標準表第五十二項第十二等級，發給一○
      ○日之殘廢給付。原告對上開核定不服，先後提起爭議審議及訴願，均經駁回
      在案。顯見原告之核定並無不合。
    3.據原告前述所送財團法人長庚紀念醫院高雄分院八十七年三月十八日開具之勞
      工保險殘廢診斷書記載，原告於六十九年十二月九日於台大醫院換豬心瓣膜，
      於七十七年八月四日於台大醫院再置換金屬瓣膜，之後於八十二年一月十五日
      起在本院追蹤治療。其殘廢部位為心臟，終身不宜從事粗重工作。經被告及勞
      工保險監理委員會專業醫師意見，均認為其殘廢程度符合勞工保險條例第五十
      三條附表第五十二項第十二等級，發給一○○日殘廢給付，據此被告所為核定
      依法並無不合，至為明顯。又「保險人於審核殘廢給付認為有必要時，得另行
      指定醫院或醫師複檢。」固為勞工保險條例第五十六條所明定，惟揆諸該規定
      僅限於「有必要之事件」始應請其複檢，而非每件殘廢申請事件均應複檢，已
      至為明顯，是原告指摘被告未請其複檢等語，亦屬誤解法令，顯不足採。
    4.綜上，原告所訴各點均無理由，請鈞院判決如訴之聲明，以符法制。
　　理  由
一本件原告起訴後，被告之代表人郭芳煜已更換為廖碧英，並由廖碧英具狀聲明承受
  訴訟，於法有據，應予准許，合先說明。
二按「被保險人因普通傷害或罹患普通疾病，經治療終止後，如身體遺存障害，適合
  殘廢給付標準表規定之項目，並經保險人自設或特約醫院診斷為永久殘廢者，得按
  其平均月投保薪資，依同表規定之殘廢等級及給付標準，一次請領殘廢補助費，‧
  ‧‧。被保險人領取普通傷病給付期滿，或其所患普通傷病經治療一年以上尚未痊
  癒，如身體遺存障害，適合殘廢給付標準表規定之項目，並經保險人自設或特約醫
  院診斷為永不能復原者，得比照前項規定辦理。」勞工保險條例第五十三條定有明
  文。又勞工保險殘廢給付標準表「胸腹部臟器障害」系列第四十七障害項目規定「
  胸腹部臟器機能遺存顯著障害，終身只能從事輕便工作者」為第七殘廢等級，給付
  標準四四○日；第五十二障害項目規定「胸腹部臟器遺存障害者」為第十二殘廢等
  級，給付標準一○○日。同系列附註二規定，胸腹部臟器障害等級之審定：胸腹部
  臟器機能遺存障害，須將症狀綜合衡量，永久喪失勞動能力與影響其日常生活活動
  或社會生活活動之狀況及需他人扶助之情形，比照精神、神經障害等級審定基本原
  則、綜合審定其等級。附註六規定，「胸腹部臟器遺存障害者」係指胸腹部遺存機
  能障害，致工作上確有明顯之阻害而由醫學上可予證明者，如膀就括約肌變化所致
  之尿失禁或肛門括約肌不全（因斷裂等）所致之大便失禁者，適用第五十二項第十
  二級。
三本件原告即被保險人因罹患風溼性僧帽瓣疾病致殘，於八十八年一月十三日檢據申
  請殘廢給付。經被告審查，以原告所患符合勞工保險條例第五十三條附表即勞工保
  險殘廢給付標準表胸腹部臟器障害系列第五十二障害項目第十二殘廢等級，乃依該
  等級發給一○○日普通疾病殘廢給付一二一、○○○元。原告不服，循序申請審議
  、提起訴願，遞遭駁回，復起訴主張其罹患風溼性僧帽瓣膜疾病，已置換金屬瓣膜
  ，胸部遺存顯著障害，終身只能從事輕便工作，符合殘廢等級標準表第四十七項第
  七等級，被告並無法定醫務編製，承辦人員及長官非醫事銓敘合格人員，卻核定原
  告僅符合第五十二項第十二等級，損害原告權益，又不准原告複檢之申請，顯有違
  誤，詳如其事實欄所載理由等語。查原告甲○○於八十八年一月十三日檢據向被告
  申請勞工保險殘廢給付，依其所附財團法人長庚紀念醫院高雄分院八十七年三月十
  八日出具同日審定殘廢之勞工保險殘廢診斷書記載，原告於六十九年十二月九日在
  台大醫院換豬心瓣膜，於七十七年八月四日在台大醫院再置換金屬瓣膜，之後於八
  十二年一月十五日起在本院追蹤治療。其殘廢部位為心臟，終身不宜從事粗重工作
  。有該診斷書影本附原處分卷可稽。經被告另調閱原告之病歷資料，並請其專業醫
  師審查提供意見認：根據高雄長庚醫院診斷書及病歷指出，原告因風濕性心臟病，
  曾兩次在台大接受瓣膜置換手術，分別是六十九年十二月九日及七十七年八月四日
  ，而後自八十二年一月十五日在高雄長庚追蹤治療。追蹤過程並無明顯功能惡化的
  證據，但偶有上呼吸道感染（八十八年二月三日病歷）記載，因此建議判定為第五
  十二項第十二等級。然後由被告綜合審查後核定按第十二等級發給一○○日殘廢給
  付一二一、○○○元，揆諸首揭規定，自無不合。又原告係四十六年十月十日出生
  ，申請殘廢給付時為四十一歲，本件言詞辯論時原告稱：伊為國泰人壽公司職員，
  平常騎機車去上班，（本日由高雄）坐飛機來台北開庭，經記明筆錄在卷可稽。況
  財團法人長庚紀念醫院高雄分院所開具之勞工保險殘廢診斷書係記載原告「終生不
  宜從事粗重工作」，表示仍可從事一般工作；並非如原告所訴稱「終身只能從事輕
  便工作」，且勞工保險條例第五十六條所規定：保險人於審核殘廢給付認為有「必
  要時」，得另行指定醫院或醫師複檢。是否有複檢必要，應依個案認定，本件被告
  依如前所述之診斷書、病歷、專業醫師意見等各項資料，綜合審查後，既已足以正
  確核定殘廢等級及給付金額，被告認不必另指定複檢，於法亦無不合。並非如原告
  謂核定之殘廢等級與其所附診斷書不符，便一律應送複檢。原告所訴，洵不足採。
四綜上說明，本件被告之原處分，核無違誤，審議審定及訴願決定，遞予維持，俱無
  不合，均應予維持，原告猶執前詞，就其不利部分，訴請撤銷，並請求命被告再給
  付原告四一一、四○○元，及自八十八年三月十七日起至清償日止按年息百分之五
  計算之利息，非有理由，應予駁回。
五據上論結，本件原告之訴為無理由，爰依行政訴訟法第九十八條第三項前段，判決
  如主文。
中　　華　　民　　國　　　九十一　　年　　　四　　　　月　　　一　　　　日
                 　　　　   臺 北 高 等 行 政 法 院  第 二 庭
                             　　　　      審 判 長  法    官  黃本仁
                                           　　　    法    官  陳雅香
                                                     法    官  曹瑞卿
右為正本係照原本作成。
如不服本判決，應於送達後二十日內，向本院提出上訴狀並表明上訴理由，如於本判
決宣示後送達前提起上訴者，應於判決送達後二十日內補提上訴理由書（須按他造人
數附繕本）。
中　　華　　民　　國　　　九十一　　年　　　四　　　　月　　　一　　　　日
       　　　　　　　　　　　　　　　　　　　　　　　書 記 官　姚國華
